【裁判字號】    98,上易,374
【裁判日期】    980812
【裁判案由】    竊盜
【裁判全文】
臺灣高等法院高雄分院刑事判決         98年度上易字第374號
上  訴  人
即  被  告  甲○○
選任辯護人  陳正達律師
            洪世崇律師
            許惠珠律師
上列上訴人因竊盜案件，不服臺灣高雄地方法院96年度易字第21
19號中華民國98年3 月23日第一審判決（起訴案號：臺灣高雄地
方法院檢察署95年度偵字第29898 號及移送併案案號: 96年度偵
字第14155 號），提起上訴，本院判決如下：
    主  文
原判決撤銷。
甲○○竊盜，處有期徒刑壹年肆月，減為有期徒刑捌月；緩刑肆
年，並應向國庫支付新臺幣玖拾萬元。
    事  實
一、緣宏都土木包工業有限公司（下稱宏都公司，設於高雄市○○區○○路693 號5 樓之1） 於民國94年12月中旬，承攬高
    雄縣甲仙鄉鄉公所發包之高雄縣甲仙鄉北勢坑野溪疏濬工程
    ，該疏濬工程所需疏濬之範圍係北勢坑野溪如意橋往下游（
    關山橋方向）起算第33公尺處至第333 公尺之長度300 公尺
    、寬度10公尺，深度1 公尺之河床區域，總需疏濬之砂石量
    為3 千立方公尺。宏都公司承攬上開疏濬工程後，即由甲○○擔任現場實際負責人，詎甲○○竟意圖為自己不法之所有
    ，利用上開疏濬工程進行之便，以每日新臺幣（下同）8 千
    元代價，僱用不知情之挖土機駕駛陳木容、周宏仁及某成年
    之砂石車駕駛（真實姓名、年籍不詳）由陳木容、周宏仁各
    駕駛一部挖土機挖取、運送砂石，並交該砂石車外運土石，
    而自95年1 月10日起至同月17日止，接續在如意橋往下游河
    床底淤積砂石超挖情形如下: I、第33公尺處至第333 公尺
    河道間之長度300 公尺疏濬範圍內超挖超深度達0.375 公尺
    ，並在同段超挖寬6.625 公尺河道範圍。II、如意橋往下游
    起算第333 公尺處至第390 公尺間超挖長57公尺、寬16.625
    公尺、深度3.375 公尺深之河道範圍。III在如意橋往下游起
    算第496 公尺至1011公尺間超挖長度515 公尺、寬度9.25公
    尺、深度2.6 公尺深之河道範圍（寬度原為18.5公尺，惟此
    部分因河岸一半是岩壁，僅估算超挖2 分之1 寬度，即寬度
    為9.25公尺）；總計挖取之土石達16329.3 立方公尺。嗣於
    95 年1月17日下午5 時許，在上開河道為警當場查獲。
二、案經高雄縣政府警察局旗山分局報告臺灣高雄地方法院檢察
    署檢察官偵查起訴及移送併辦。
    理  由
壹、程序部分
    本件被告甲○○所犯係死刑、無期徒刑、最輕本刑為3 年以
    上有期徒刑以外之罪，其於準備程序中就被訴事實為有罪之
    陳述，經法官告知簡式審判程序之旨，並聽取公訴人及被告
    之意見後，經本院依刑事訴訟法第273 條之1 第1 項之規定
    ，裁定由受命法官獨任進行簡式審判程序。又本件卷內之物
    證、書證等證據，依同法第273 條之2 規定，不受第159 條
    第1 項關於傳聞法則規定之限制，依法均有證據能力，合先
    敘明。
貳、實體上之認定
    訊據被告甲○○對上揭犯罪事實均坦承不諱，核與怪手司機
    陳木蓉、周宏仁證述相符（陳木蓉部分: 警卷6 頁、影一卷
    43 -49頁、影一卷52頁；周宏仁部分: 警卷10頁、偵一卷63
    、65頁、影一卷35-41 頁、影一卷52頁、偵一卷93頁）。另
    甲仙鄉公所發包工程之承辦人員證人乙○○亦證稱: （當時
    的淤積狀況如何？）非常嚴重，已經到農田被淹沒的程度等
    語（原審卷45頁）。且高雄縣政府建設局土石管理課職員即
    證人丙○○亦證稱: 當天值班人員到現場勘察，那天已經從
    下游挖上來，河道有挖崛痕跡…，甲仙鄉公所跟發包的工程
    說只能挖3000立方公尺，但我們去測量長寬高的結果已經超
    挖，而且長度只有300 公尺。第二次2 月8 日測量，結果是
    32416.796 立方公尺，全長挖了872 公尺，兩橋是如意橋與
    關山橋，扣掉中間虛線那段46及前面施工起點33公尺，第一
    段是357 公尺，第二段是978 減463 加357 。甲仙鄉公所說
    只能整理300 公尺，但我們測量的結果是被挖了872 公尺等
    語（偵一卷94頁），復證稱:2 月8日當日經濟部礦物局技士
    丁○○剛好也到縣政府督導，他當時也有攜帶測量儀器，便
    決定與我們一同至甲仙鄉北勢溪現場協助測量，由於我們2
    度前往的目的就是要計算超挖的數量，所以我們特別要求甲
    仙鄉公所承辦技士乙○○攜帶相關圖說資料至現場配合測量
    ，現場我們有詢問李技士實際施工的長度範圍，根據乙○○
    所提供的施工平面示意圖，施工範圍從如意橋到關山橋之間
    僅約300 公尺，但是經我們實際測量的結果，從施工起點到
    關山橋之間扣除乙○○表示未疏竣的範圍後，實際施工的距
    離長達約890 公尺（實際測量之挖掘部分為872 公尺，已如
    前述），明顯已經超過施工範圍，我們並在施工範圍之間取
    了10點進行長度、寬度及深度的測量，測量後的數據即可以
    計算出挖取土石的總數量等語（影一卷9 頁）。又證稱: （
    所謂挖掘河道的2 分之1 的部分，請說明一下?） 下面那一
    段，河岸的一邊是岩壁，是挖不下去的，那邊看起來也沒有
    挖，所以我們直接除以2 （事實III部分）等語（原審卷54頁
    ）。另任職在經濟部礦業局之證人丁○○亦證稱: （現場挖
    深的水準面如何測?） 從水面測，到工程的標高，並不是從
    河岸高開始測等語（偵一卷87頁），並證稱: 有去測量現場
    的高度，本件河道是梯形，當場我是用GPS 的座標，根據雷
    射測出來的數據，我們有教縣政府的人員如何測量等語（原
    審卷57頁），足見證人丙○○與丁○○等人於95年2 月8 日
    係以較精密之GPS 的座標及雷射測量所製成測量方式作為推
    算被超挖之河道面積，較屬精確，故以此估算超挖之土石量
    之事實，應可確認。又經上開丙○○等人現場實際會勘超挖
    部分，復有高雄縣政府建設局95年2 月8 日會勘紀錄1 紙在
    卷可按，故被告超挖土石量部分估算如下: I、第33公尺處
    至第333 公尺河道間之疏濬範圍內挖掘超出允許深度達0.37
    5 公尺深，並在同段超出上開疏濬工程面積範圍外之長300
    公尺，寬6.625 公尺河道範圍。II、如意橋往下游起算第33
    3 公尺處至第390 公尺間超挖長57公尺、寬16.625公尺、深
    度3.375 公尺深之河道範圍。III、如意橋往下游起算第496
    公尺至1011公尺間之長度515 公尺、寬度9.25公尺、深度2.
    6 公尺深之河道範圍（惟此分因河岸一半是岩壁，僅估算2
    分之1 為超挖之砂石量）；總計挖取之土石達16708.8 立方
    公尺【I超挖部分為:300 公 尺×6.25公尺×0. 375公尺＝
    745.3 （以下4 捨5 入）立方公尺。II超挖部分為:57 公尺
    ×16.625公尺×3.375 公尺＝3198.2（以下4 捨5 入）立方
    公尺。III超挖部分為:515 公 尺×9.25公尺×2.6 公尺＝12
    385.8 （以下4 捨5 入）立方公尺；按此部分因僅挖掘河道
    平均寬約2 分之1 ，故河寬部分18.5立方公尺÷2 ＝9.25立
    方公尺；I＋II＋III＝16329.3 立方公尺】。故本件被告盜
    採砂石之事證明確，犯行洵堪認定。
參、論罪科刑及撤銷改判
一、新舊法比較：
    被告甲○○行為後，刑法於94年2 月2 日修正公布之部分條
    文業於95年7 月1 日施行（以下簡稱現行刑法，95年7 月1
    日施行前之刑法簡稱修正前刑法）。依現行刑法第2 條第1
    項規定：「行為後法律有變更者，適用行為時之法律。但行
    為後之法律有利於行為人者，適用最有利於行為人之法律。
    」又本次修正涵蓋之範圍甚廣，故比較新舊法時，應就罪刑
    有關之共犯、牽連犯、連續犯、有無累犯加重、自首減輕暨
    其他法定加減原因與加減例等一切情形，綜其全部罪刑之結
    果而比較如下:
 （1）法定罰金刑部分: 刑法罰金之最低數額，因刑法第33條第
      5 款修正，將原本規定之銀元1 元（依現行法規所定貨幣
      單位折算新臺幣條例，即新臺幣3 元）提高為新臺幣1,00
      0 元，經比較新舊法之結果，自以修正前刑法較有利於被
      告，是應適用被告行為時之刑法。
 （2）綜合上比較，自應一體適用被告甲○○行為時之法律，依
      修正前刑法之相關規定予以論處。
 （3）緩刑宣告條文之變更：
      修正前刑法第74條第1 項第2 款原規定前受有期徒刑以上
      刑之宣告，執行完畢或赦免後，5 年以內未曾受有期徒刑
      以上刑之宣告者，得宣告緩刑，且依修正前刑法第93條第
      1 項規定，緩刑期間內得付保護管束，另於同法第75條規
      定僅須於緩刑期間內更故意犯罪、或緩刑前故意犯罪，而
      在緩刑其內受有期徒刑以上之宣告者，即可撤銷緩刑。修
      正後刑法第74條除維持前述宣告刑之限制外，另改以「未
      曾因故意犯罪受有期徒刑以上刑之宣告者」即可宣告緩刑
      ，並增列同條第2 項規定法院得課予被告一定之負擔，惟
      同法第75條則規定須行為人於「緩刑期內因故意犯他罪，
      而在緩刑期內受不得易科罰金之有期徒刑以上刑之宣告確
      定」或「緩刑前因故意犯他罪，而在緩刑期內受不得易科
      罰金之有期徒刑以上刑之宣告確定」，方得撤銷緩刑，且
      須於判決確定後6 月以內始可為之。綜此以觀，修正後刑
      法針對緩刑雖增列法院得課予被告一定義務之負擔，然此
      舉乃係協助被告於緩刑期間內徹底糾正其犯行，藉以貫徹
      緩刑宣告之目的，此外更同時放寬宣告緩刑之要件，且限
      制撤銷緩刑之要件，避免因社會非難程度較輕之過失犯、
      及惡性輕微或偶發性犯罪之行為人因此喪失改過自新之機
      會。準此，茲就修正前、後刑法關於緩刑之相關規定加以
      合併比較，本院乃認應以修正後刑法關於緩刑之規定較有
      利於被告（最高法院95年第8 次刑事庭會議結論亦採同一
      見解），故應依刑法第2 條第1 項但書，適用裁判時、即
      修正後刑法關於緩刑之相關規定作為應否宣告緩刑之依修
      正後之刑法規定論處。
二、論罪科刑及撤銷改判
（一）核被告甲○○所為，係犯刑法第320 條第1 項竊盜罪。被
      告利用不知情陳木容、周宏仁駕怪手超挖砂石及某真實姓
      名、年籍不詳之成年男子駕駛砂石車運送砂石為本件竊盜
      犯行，為間接正犯。又被告自95年1 月10日起至同月17日
      止，多次竊盜土石，雖各該當於同一犯罪構成要件，惟時
      間密接，所侵害同一法益，應認其各舉動之獨立性極為薄
      弱，而以包括之一行為評價合理，應屬接續犯。又檢察官
      移送併案意旨（96年度偵字第14155 號）內容，核與起訴
      意旨內容相同，故屬同一事實，自應併予審理，附此敘明
      。
（二）原審對被告論罪科刑，固非無見，惟查: （1） 被告超挖
      總計16329.3 立方公尺，原審事實欄並未計算出被告超挖
      總數若干，且於理由欄亦未加計被告超挖上開事實III部分
      ，均有未恰。（2） 檢察官移送併案部分（96年度偵字第
      14155 號），原審判決理漏未敘明係與起訴事實均屬同一
      事實，亦有未合。被告上訴意旨否認犯罪，惟已於本院坦
      承犯罪（本院卷85頁反面），雖無理由，惟原判決既有上
      開瑕疵，自應由本院撤銷改判。審酌被告趁疏浚河川之便
      盜採土石牟取利益，固有可議；惟念及被告犯後坦承犯行
      ，已有悔意，並斟酌挖掘之面積、數量及犯罪之手段、素
      行及已完成疏浚河川工程任務等一切情狀，爰量處有期徒
      刑1 年4 月。又被告本件犯罪時間係在96年4 月24日以前
      ，已合於中華民國96年罪犯減刑條例第2 條第1 項之規定
      ，復無同條例第3 條規定之除外情事存在，爰併依同條例
      第2 條第1 項第3 款之規定，減為有期徒刑8 月。被告未
      曾受有期徒刑之宣告，此有台灣高等法院被告前案紀錄表
      1 份在卷可按，僅因一時失慮，偶罹刑典，經此偵審程序
      及罪刑之宣告，當知所警惕，信無再犯之虞，是本院認被
      告所宣告之刑以暫不執行為適當，爰宣告緩刑4 年，以啟
      自新。本院考量被告上開犯罪情狀，認除前開緩刑之宣告
      外，另有賦予一定負擔之必要，併予諭知應向國庫支付如
      主文所示金額，以示懲儆。
據上論斷，應依刑事訴訟法第369 條第1 項前段、第364 條、第
299 條第1 項前段、第273 條之1 ，刑法第2 條第1 項前段、第
320 條第1 項，刑法第74條第1 項第1 款、第2 項第4 款，刑法
施行法第1 條之1 ，中華民國96年罪犯減刑條例第2 條第1 項第
3 款、第7 條，判決如主文。
本案經檢察官姜麗儒到庭執行職務。
中    華    民    國    98    年    8    月    12    日
                  刑事第八庭    審判長法  官   洪兆隆
                                      法  官   郭玫利
                                      法  官   李政庭
以上正本證明與原本無異。
不得上訴。
中    華    民    國    98    年    8    月    12    日
                                      書記官   吳福連
附錄本判決論罪之法條：
刑法第320條第1項
意圖為自己不法之所有或第三人不法之所有，而竊取他人之動產
者，為竊盜罪，處5 年以下有期徒刑、拘役或500 元以下罰金。


司法院資訊處製作；財團法人民間司法改革基金會備份。
